臺灣高等法院臺中分院刑事判決　　　　100年度上易字第533號
上　訴　人　臺灣南投地方法院檢察署檢察官
上　訴　人
即　被　告　王成平
上列上訴人因被告贓物等案件，不服臺灣南投地方法院99年度易
緝字第16號中華民國99年11月23日第一審判決（起訴案號：臺灣
南投地方法院檢察署98年度偵字第557號），提起上訴，本院判
決如下：
    主  文
上訴駁回。
    理  由
壹、被告王成平上訴部分：
一、按「上訴書狀應敘述具體理由。上訴書狀未敘述上訴理由者
    ，應於上訴期間屆滿後20日內補提理由書於原審法院。逾期
    未補提者，原審法院應定期間先命補正。」「原審法院認為
    上訴不合法律上之程式或法律上不應准許或其上訴權已經喪
    失者，應以裁定駁回之。但其不合法律上之程式可補正者，
    應定期間先命補正。」「第二審法院認為上訴書狀未敘述理
    由或上訴有第362條前段之情形者，應以判決駁回之，但其
    情形可以補正而未經原審法院命其補正者，審判長應定期間
    先命補正。」刑事訴訟法第361條第2、3項、第362條、第36
    7條分別定有明文，又「第367條之判決，得不經言詞辯論為
    之。」刑事訴訟法第372條亦規定甚明。
二、經查本件上訴人即被告王成平（下簡稱被告）因結夥三人攜
    帶凶器毀越門扇及其他安全設備之加重強盜罪，經原審法院
    判處罪刑在案，其雖於上訴期間內即99年12月6日以書狀提
    起上訴（99年11月26日在法務部矯正屬臺灣南投看守所受判
    決正本），惟其上訴書狀則僅記載「上訴人王成平因贓物等
    乙案，業經南投地方法院九十九年度易緝字第十六號判決，
    處有期徒刑壹年。為不服南投地方法院之判決，依法提出上
    訴。理由後補。」因被告未於上訴期間屆滿後20日內補提上
    訴理由書，經原審法院於民國100年1月24日命被告於七日內
    補上訴理由，該裁定因被告所在不明而公示送達，於100年2
    月23日揭示於臺灣南投地方法院牌示處，翌日（100年2月24
    日）張貼於臺中市后里區區所佈告欄上，經30日即100年3月
    27日送達生效，以上有其上訴書狀、經退回之送達證書及公
    文封、公示送達證書、公示送達公告、臺中市后里區公所函
    在卷可參。惟被告並未於7日內補提上訴理由書（自100年3
    月27日起，加計7日，為100年4月3日適為週日，延至100年4
    月6日為補正之最後期限），則其上訴自不合法，應予駁回
    。
貳、檢察官上訴部分
一、按依刑事訴訟法第350條、第361條、第362條、第367條規定
    ，不服地方法院之第一審判決而上訴者，須提出上訴書狀，
    並應敘述具體理由，為上訴必備之程式；其所提出之書狀未
    敘述上訴理由，或僅曾以言詞陳述上訴理由者，均應於上訴
    期間屆滿後20日內補提理由書於第一審法院。第一審法院經
    形式審查，認逾期未補提上訴理由者，應定期間先命補正；
    逾期未補正者，為上訴不合法律上之程式，應以裁定駁回。
    倘已提出上訴理由，但所提非屬具體理由者，或已上訴但未
    提上訴理由，經審判長定期間補正仍未補正者，則應由第二
    審法院以上訴不合法律上之程式，判決駁回。而所謂具體理
    由，必係依據卷內既有訴訟資料或提出新事證，指摘或表明
    第一審判決有何採證認事、用法或量刑等足以影響判決本旨
    之不當或違法，而構成應予撤銷之具體事由，始克當之（例
    如：依憑證據法則具體指出所採證據何以不具證據能力，或
    依憑卷證資料，明確指出所為證據證明力之判斷如何違背經
    驗、論理法則）；倘僅泛言原判決認定事實錯誤、違背法令
    、量刑失之過重或輕縱，而未依上揭意旨指出具體事由，或
    形式上雖已指出具體事由，然該事由縱使屬實，亦不足以認
    為原判決有何不當或違法者（例如：對不具有調查必要性之
    證據，法院未依聲請調查亦未說明理由，或援用證據不當，
    但除去該證據仍應為同一事實之認定），皆難謂係具體理由
    ，俾與第二審上訴制度旨在請求第二審法院撤銷、變更第一
    審不當或違法之判決，以實現個案救濟之立法目的相契合，
    並節制濫行上訴（最高法院97年度台上字第892號刑事判決
    意旨參照）。
二、本件上訴人即臺灣南投地方法院檢察署檢察官於民國99年12
    月14日向原審法院提出上訴書，核其記載之上訴理由略為：
(一)、同案被告即證人劉進仕於原審審理時證稱：「（問：你們在
    什麼時間、地點說要竊取車輛的事情？）在98年1月1日下午
    4、5 點，在臺中市○○路附近的游泳池外面，我與綽號「
    黑仔」談竊車的事宜，談好之後就出發去竊車。」等語，復
    又證稱：「（問：98年1月1日竊箱型車之前，你開車牌號碼
    K6-2766號自小客車到哪裡載王成平去臺中縣太平市？）我
    去臺中市○○路載王成平。」等語，是劉進仕既然在臺中市
    ○○路附近與「黑仔」談竊車的事宜，又於同日在臺中市○
    ○路載被告至臺中縣太平市，則被告與劉進仕、「黑仔」既
    於98年1月1日18時許竊取車輛之前，均身處臺中市○○路，
    而被告之住居處亦非在臺中市○○路，衡諸常情，劉進仕與
    「黑仔」在臺中市○○路談論竊車事宜時，被告亦應在現場
    參與討論無訛，參以被告於警詢中自承：於98年1月1日18時
    許，由劉進仕駕駛其所有車牌號碼K6-2766號自小客車，搭
    載綽號「黑仔」到臺中縣豐原市載伊一同前往臺中縣太平市
    ，伊先下車吃東西，之後劉進仕夥同綽號「黑仔」先去竊得
    一部箱型車，得手後直接由劉進仕駕駛該箱型車至名間交流
    道下停放，綽號「黑仔」再駕駛車牌號碼K6-2766號之自小
    客車載伊到名間交流道與劉進仕會合，之後伊等3人再一起
    返回臺中市休息等語，是自劉進仕與「黑仔」竊車後，先由
    劉進仕將贓車開往名間交流道藏放，再由被告與「黑仔」一
    同駕車前往名間交流道接劉進仕回臺中市等情以觀，若非被
    告事前已知劉進仕與「黑仔」共同竊車並由劉進仕將贓車藏
    放於名間交流道，被告又何須與「黑仔」一同至名間交流道
    將劉進仕接回臺中市。
(二)、共同被告即證人劉進仕雖於審理中證稱：「（問：王成平何
    時知道這台廂型車是你與綽號『黑仔』去偷的？）直到南投
    縣警察局南投分局的警員來抓我們時，王成平才知道廂型車
    是我和綽號『黑仔』去偷的。」「（問：你如何確定王成平
    於南投分局才知道廂型車是你與綽號『黑仔』去偷的？）在
    南投分局時，警員有告訴王成平，廂型車是我與綽號『黑仔
    』偷的，當時警察有問我，我有告訴警員廂型車是我與綽號
    『黑仔』偷的，當時王成平都沒有反應。」等語，然查，被
    告於98年1月8日製作警詢筆錄之開始時間為7時31分，早於
    劉進仕於98年1月8日開始製作警詢筆錄之8時49分，是證人
    劉進仕上揭證詞，是否可採，已非無疑，且原審並未傳訊承
    辦員警以釐清被告是否因聽聞劉進仕之供述後，始製作警詢
    筆錄乙情，即遽採劉進仕上開證詞，似嫌速斷。且被告果在
    劉進仕告訴警員廂型車是劉進仕與黑仔偷的等語時並無反應
    ，更顯被告於事前已知劉進仕與「黑仔」竊取車輛之事，參
    以被告之製作警詢筆錄時間早於劉進仕製作警詢筆錄之時間
    ，則被告於警詢中供稱該車輛係劉進仕與「黑仔」所竊取，
    而由劉進仕駕駛該贓車至名間交流道擺放等語，足徵被告就
    劉進仕與「黑仔」於98年1月1日18時許竊取車輛之犯行，確
    有與劉進仕與「黑仔」事前謀議。
  (三)綜上所述，原審判決認定事實所據理由，難認妥適，尚屬難
    昭折服，請撤銷原判決，另為適當之判決云云。
三、本院查：
(一)、檢察官因不服上開臺灣南投地方法院之第一審判決，而於前
    述時間檢具書狀敘明理由向原審法院提起上訴，則依刑事訴
    訟法第361條第2項之規定、該條項立法修正理由及上開最高
    法院判決意旨，檢察官倘已提出上訴理由，但所提非屬具體
    理由者，即應由第二審法院以上訴不合法律上之程式，以判
    決駁回之；且上訴理由之具體與否係屬第二審法院審查範圍
    ，不在命補正之列（參見法院辦理刑事訴訟案件應行注意事
    項第162點）。
(二)、經核上開檢察官所提之上訴理由，要非屬所謂之具體理由（
    即必須依據卷內既有訴訟資料或提出新事證，具體指摘或表
    明第一審判決有何採證認事、用法或量刑等足以影響判決本
    旨之不當或違法，而構成應予撤銷之具體事由，始克當之【
    例如：依憑證據法則具體指出所採證據何以不具證據能力，
    或依憑卷證資料，明確指出所為證據證明力之判斷如何違背
    經驗、論理法則】，最高法院97年度臺上字第892號判決意
    旨參見）。又查，檢察官上開上訴理由所指摘被告及證人劉
    進仕之供述、證述，均經原審判決詳予剖析論述，說明採證
    之理由（見原審判決書第6至11頁）。原審已依憑卷內證據
    逐一敘明得心證之理由，並詳為論敘檢察官所舉證據，均不
    能證明被告涉犯刑法第277條第1項之傷害罪，俱有卷內證據
    可資覆按，核無任何憑空推論之情事，所為論斷，亦與經驗
    法則、論理法則，均屬無違。
(三)、至於，檢察官上訴理由另以：原審雖未傳訊製作被告警詢筆
    錄之承辦員警，以釐清被告是否因聽聞劉進仕之供述後，始
    製作警詢筆錄乙情，然而，原審綜合全案證據資料（含被竊
    箱型車之監視器翻拍照片），詳予說明認定被告對於劉進仕
    與綽號「黑仔」共同行竊該箱型車部分，並未事先知情或有
    事先謀議，其認事用法並未違反經驗法則、論理法則，縱依
    檢察官聲請，再傳訊製作被告警詢筆錄之承辦員警作證，亦
    不足以認定第一審判決有何採證認事、用法等足以影響判決
    本旨之不當或違法，而構成應予撤銷之具體事由。揆諸上開
    最高法院判決意旨，及依「程序優先於實體」之刑事訴訟法
    原則，本件上訴自不合法定上訴程式，應予駁回，並不經言
    詞辯論為之。
四、綜上所述，檢察官提起之上訴理由既非前開說明所謂之具體
    理由，則揆諸前揭最高法院判決之意旨，及依「程序優先於
    實體」之刑事訴訟法原則，本件檢察官上訴即不合法定上訴
    程式，而應予駁回，並不經言詞辯論為之。
、依刑事訴訟法第367條前段、第372條之規定，判決如主文。
中    華    民    國   100    年    5     月    6     日
            刑事第九庭    審判長法  官  江  德  千
                                法  官  賴  妙  雲
                                法  官  陳  宏  卿
以上正本證明與原本無異。
不得上訴。
                                書記官  林  振  甫
中    華    民    國   100    年    5     月    6     日